臺灣高等法院民事判決
109年度醫上字第17號
上  訴  人  歐秀屏  
            凃仁懷  
共      同
訴訟代理人  黃清濱律師
複 代理 人  李冠廷律師
被 上訴 人  長庚醫療財團法人林口長庚紀念醫院

法定代理人  陳建宗  
被 上訴 人  林光麟  
共      同
訴訟代理人  郭冠廷  
            楊凱雯  
            郭盈君律師
上列當事人間請求損害賠償事件，上訴人對於中華民國109年9月
23日臺灣桃園地方法院106年度醫字第4號第一審判決提起上訴，
本院於111年10月18日言詞辯論終結，判決如下： 
    主  文
上訴駁回。
第二審訴訟費用由上訴人負擔。
    事實及理由
壹、程序方面：
一、被上訴人之法定代理人原為程文俊，於訴訟進行中變更為丙
    ○○，並經其具狀聲明承受訴訟（見本院卷第243至247頁），
    於法相符，應予准許。
二、按當事人於第二審不得提出新攻擊或防禦方法，但如不許其
    提出顯失公平者，不在此限，民事訴訟法第447條第1項第6
    款定有明文。經查，上訴人於原審主張被上訴人違反告知說
    明義務（見原審桃司醫調字卷第10頁），嗣捨棄被上訴人違
    反告知說明義務之主張（見原審醫字卷二第174頁），於本
    院復主張被上訴人違反告知說明義務之攻擊方法，如不許其
    提出顯失公平，核與上開規定相符，應予准許。
貳、實體方面：
一、上訴人主張：伊等為凃筠珮之父母，凃筠珮前於民國106年1
    月5日因身體不適，至楊梅天成醫院（下稱天成醫院）就診
    ，該院醫師診斷為肺炎，次（6）日再度就診，經該院醫師
    建議而於同日轉診至被上訴人長庚醫療財團法人林口長庚紀
    念醫院（下稱長庚醫院）急診。凃筠珮自急診轉至兒童重症
    加護科，由林建志醫師（下直稱其名）為其治療，林建志輕
    信凃筠珮罹患疾病為腦炎，輕忽伊等提供凃筠珮在天成醫院
    之病歷、胸部X光片等資料，未就凃筠珮罹患之肺炎為適當
    處置。嗣凃筠珮於同月10日轉至兒童神經內科，由被上訴人
    丁○○（下直稱其名）擔任主治醫師，丁○○無視凃筠珮罹患肺
    炎之事實，於凃筠珮同月6日、同月8日進行胸部X光檢查後
    ，直至同月17日凃筠珮因病況惡化轉回加護病房前，均未再
    為凃筠珮進行胸部X光追蹤或肺炎相關檢查與治療，更忽視
    凃筠珮之白血球數目持續異常偏高及D-dimer數值異常偏高
    表彰之嚴重感染情形，終致凃筠珮因肺炎併發嚴重敗血症，
    於同月20日因敗血症休克引發多重器官衰竭而死亡。丁○○前
    開醫療行為違反醫療常規，不法侵害凃筠珮生命權，並致上
    訴人甲○○（下直稱其名）受有新臺幣（下同）405萬6923元
    （醫療費12萬5890元、喪葬費26萬3300元、扶養費66萬7733
    元、精神慰撫金300萬元），上訴人乙○○（下直稱其名）受
    有352萬9944元（扶養費52萬9944元、精神慰撫金300萬元）
    之損害，應負侵權行為賠償責任，長庚醫院為丁○○之僱用人
    ，應與丁○○連帶負賠償責任。長庚醫院與凃筠珮間成立醫療
    契約，林建志、丁○○為長庚醫院之履行輔助人，長庚醫院未
    依債之本旨為給付，應負債務不履行賠償責任。另被上訴人
    未告知病情、治療方針、處置、用藥、預後情形及可能之不
    良反應，影響伊等醫療自主決定權，亦應負賠償責任。爰依
    民法第184條第1項前段、第188條、第192條、第194條、第2
    24條、第227條、第227條之1規定，求為命被上訴人應連帶
    給付甲○○405萬6923元、乙○○352萬9944元，及均自起訴狀繕
    本送達翌日起至清償日止，按年息5％計算利息之判決。
二、被上訴人則以：凃筠珮於106年1月6日至長庚醫院急診時，
    依其家屬主訴及臨床症狀研判，可能罹患病毒性或免疫性腦
    炎，丁○○及長庚醫院團隊以治療腦炎為主要治療方向，符合
    常規之臨床判斷。況綜合凃筠珮之臨床症狀、理學檢查及影
    像學檢查，凃筠珮歷次胸部X光影像，均無片狀浸潤之明顯
    肺炎症狀，呼吸復無濕囉音、喘鳴音，顯示凃筠珮於住院治
    療期間並無罹患肺炎，僅為輕微肺浸潤，上訴人一再指摘凃
    筠珮係罹患肺炎進而併發敗血性休克死亡，並無根據。臨床
    上D-dimer數值異常有諸多原因，其中包括長庚醫院團隊懷
    疑之腦炎，治療方式也是處方抗生素治療，凃筠珮於106年1
    月6日到院即接受抗生素及抗病毒藥物治療，自無上訴人所
    稱長庚醫院團隊無積極作為之情事，至於丁○○於同月13日依
    照會診醫師建議，停止使用抗生素，係因檢驗後未發現凃筠
    珮感染病毒或細菌之證據，為避免濫用抗生素及抗病毒藥物
    致病毒或細菌產生抗藥性之風險，方予以停藥，亦符合醫療
    常規。被上訴人於凃筠珮就醫過程中曾多次、多人分別於不
    同治療階段向上訴人說明凃筠珮之病情及後續治療計畫，自
    無未盡告知說明義務情事。丁○○及長庚醫院醫療團隊已盡醫
    療行為之能事，惟囿於現今醫學之極限性致未能如願，上訴
    人請求伊等連帶負損害賠償責任洵屬無據等語，資為抗辯。
三、本件經原審判決駁回上訴人之訴，上訴人不服提起上訴，並
    上訴聲明：⑴原判決廢棄。⑵被上訴人應連帶給付甲○○405萬6
    923元、乙○○352萬9944元，及均自起訴狀繕本送達翌日起至
    清償日止，按年息5％計算之利息。被上訴人則答辯聲明：上
    訴駁回。
四、兩造不爭執之事實：
  ㈠乙○○、甲○○為凃筠珮之父母，丁○○則為長庚醫院兒童神經內
    科醫師。  
　㈡凃筠珮於106年1月5日因身體不適，至天成醫院就診，次（6
    ）日再度就診，經該院醫師建議而於同日轉診至長庚醫院急
    診。
　㈢凃筠珮於106年1月6日自長庚醫院急診轉入兒童加護病房治療
    ，林建志為主治醫師，於同月10日轉至兒科普通病房，丁○○
    為主治醫師，於同月17日再轉入兒童加護病房治療，於同月
    20日死亡，並有診斷證明書、戶籍謄本可證（見原審桃司醫
    調字卷第50、52頁）。
五、得心證之理由：
  ㈠按因故意或過失，不法侵害他人之權利者，負損害賠償責任
    ；受僱人因執行職務，不法侵害他人之權利者，由僱用人與
    行為人連帶負損害賠償責任；因可歸責於債務人之事由，致
    為不完全給付者，債權人得依關於給付遲延或給付不能之規
    定行使其權利；因不完全給付而生前項以外之損害者，債權
    人並得請求賠償，民法第184條第1項前段、第188條第1項前
    段、第227條第1項、第2項分別定有明文。又醫師實施醫療
    行為，如符合醫療常規，而被害人未能舉證證明醫師實施醫
    療行為過程中有何疏失，即難認醫師有不法侵權行為或債務
    不履行情事（最高法院104年度台上字第700號判決參照）。
　㈡上訴人雖主張：林建志、丁○○輕忽伊等提供凃筠珮在天成醫
    院之病歷、胸部X光片等資料，未就凃筠珮罹患之肺炎為適
    當處置，輕信凃筠珮罹患疾病為腦炎云云。然查：
  ⒈依凃筠珮於106年1月5日至天成醫院門診就診之主訴及病程紀
    錄，凃筠珮並無咳嗽症狀，且身體診察發現肺部兩側呼吸音
    清澈，有天成醫院病歷紀錄可憑（見原審醫字卷一第181頁
    ），當時門診主診斷為發燒，次診斷方為支氣管肺炎。天成
    醫院醫師診斷為支氣管肺炎，乃依據當日胸部X光檢查報告
    ，胸部X光檢查彙整報告係記載：疑似支氣管肺炎（見原審
    醫字卷一第183頁），故並非肺炎確診依據。而同月6日凃筠
    珮再至天成醫院急診就診時，其主診斷亦為發燒，次診斷方
    為肺炎（見原審醫字卷一第175頁），急診室醫師診斷為肺
    炎，係依1月5日門診X光檢查結果，當日急診室僅進行腦部
    電腦斷層掃描檢查，並未進行胸部X光檢查。是凃筠珮罹患
    肺炎之依據並不明確，係屬於臆斷，即使確定是肺炎，病情
    亦不嚴重【一般臨床醫師或放射科醫師習慣上所泛稱之肺炎
    ，係指大葉性肺炎，支氣管肺炎（有時亦稱為小葉性肺炎）
    則代表較輕微之肺部感染。對於X光片影像上僅呈現肺紋路
    增加或肺葉浸潤，醫師可能依其程度判斷為「疑似支氣管肺
    炎」、「支氣管炎」，或可視為「正常」】。又依病歷紀錄
    ，106年1月6日11時10分凃筠珮至長庚醫院急診室就診，當
    時體溫36.6°C，昏迷指數9分(E4V1M4)。因疑似腦炎及呼吸
    道感染，乃進行血液檢查，經胸部X光檢查，其結果為雙側
    肺紋路增加，雙肺葉浸潤，因無肺炎斑塊且浸潤程度輕微，
    故放射科醫師並未診斷為「支氣管肺炎」。凃筠珮經治療病
    情改善，同月7日起發燒及意識狀況逐漸進步。同月8日胸部
    X光檢查結果為正常。以胸部X光檢查之影像而言，同月6日
    及同月8日二者呈現之影像差異不大，僅係浸潤程度於同月6
    日較正常者明顯一些，但仍屬輕微，未達支氣管肺炎或肺炎
    之程度，故檢查報告稱此2次檢查結果為「雙側肺紋路增加
    及雙肺葉浸潤」與「正常」等情，此經原審送衛生福利部醫
    事審議委員會（下稱醫審會）鑑定明確，有醫審會編號：00
    00000、0000000鑑定書可稽（見原審醫字卷二第34頁，醫字
    卷三第59、60頁）。故由凃筠珮於106年1月5日在天成醫院
    門診時並無咳嗽症狀，且肺部兩側呼吸音清澈，當日胸部X
    光檢查彙整報告係記載：疑似支氣管肺炎，足認凃筠珮罹患
    肺炎之依據並不明確，係屬於臆斷，此由凃筠珮於同月6日
    至長庚醫院就診，經胸部X光檢查，放射科醫師認定為：雙
    側肺紋路增加，雙肺葉浸潤，因無肺炎斑塊且浸潤程度輕微
    ，並未診斷為支氣管肺炎乙節，亦足證明。另由同月8日凃
    筠珮胸部X光檢查結果，可認凃筠珮輕微肺部感染之症狀經
    長庚醫院治療後，已有所改善而可謂為正常。
　⒉106年1月6日凃筠珮起床後手部有顫抖現象，7點左右進食早
    餐時，意識突然昏迷，並合併雙上肢屈曲僵硬及嘔吐等現象
    。此時臨床上，研判病因應為腦炎，其醫學上之理由為意識
    昏迷、手部顫抖、肢體屈曲僵硬及嘔吐現象，均為腦炎之症
    狀。106年1月13日顯示同月6日送檢之凃筠珮腦脊髓液分析
    與培養及血液細菌培養結果均呈陰性，顯示腦炎不像是細菌
    感染所引起，且凃筠珮腦脊髓液檢驗結果顯示蛋白質細胞分
    離（albuminocytological dissociation，蛋白質上升但細
    胞數仍維持正常）現象，更支持此腦炎不是細菌感染，而是
    由自體免疫反應所引起之判斷，凃筠珮可確診為自體免疫腦
    炎等情，亦經本院送醫審會鑑定屬實，有醫審會編號：0000
    000鑑定書可考（見本院卷第260頁）。再參以證人即天成醫
    院感染科醫師張家榮到庭結證稱：凃筠珮於106年1月6日至
    天成醫院急診就醫時，伊是會診醫師，當時伊正在看診，急
    診科醫師打電話請伊過去照會，伊到急診時，看到凃筠珮意
    識不是很清楚，急診醫師跟伊說病患在家裡好像有抽筋，印
    象中病患家屬也有提及，伊跟病患家屬說以感染科而言這種
    發燒意識不清楚，又合併抽筋的病人，在第一時間要非常懷
    疑是腦膜炎，而因腦膜炎死亡率高，又必須要進一步檢查，
    如進行腰椎穿刺，伊建議直接轉到醫學中心，因為醫學中心
    才有小兒感染科醫師及小兒加護病房等語綦詳（見原審醫字
    卷三第46、47頁），益徵凃筠珮確係罹患腦炎，並屬於自體
    免疫腦炎。是上訴人前開主張，實非可採。
　㈢上訴人另主張：丁○○於凃筠珮106年1月6日、同月8日進行胸
    部X光檢查後，直至同月17日凃筠珮因病況惡化轉回加護病
    房前，均未再為凃筠珮進行胸部X光檢查，忽視凃筠珮之白
    血球數目及D-dimer數值持續異常偏高，並於同月13日對凃
    筠珮停用抗生素及抗病毒藥物，終致凃筠珮因肺炎併發嚴重
    敗血症，於同月20日因敗血症休克引發多重器官衰竭而死亡
    云云。惟查：
　⒈依長庚醫院病歷紀錄，106年1月6日凃筠珮住院當日，即有檢
    驗「D-Dimer」數值（4983 ng/mL，見原審桃司醫調字卷第5
    41頁)，因疑似腦炎及呼吸道感染，醫師安排凃筠珮住加護
    病房，並給予五種抗生素及抗病毒藥物，以控制感染。臨床
    上，白血球數值僅是診療之部分參考依據，醫師主要係依病
    人病情，佐以病情所需之相關檢驗，以調整抗生素及治療處
    置。依醫療常規，不需要每天追蹤白血球及胸部X光檢查。
    依長庚醫院病歷紀錄，對凃筠珮白血球數值變化監測甚為縝
    密，如106年1月6日、同月8日、同月12日、同月14日、同月
    17日、同月18日、同月19日及同月20日均有監測白血球數值
    變化。凃筠珮住院期間，於同月6日、同月8日、同月17日（
    2次）、同月18日、同月19日及同月20日所追縱之胸部X光檢
    查，亦甚為縝密妥善。丁○○依凃筠珮病情調整抗生素及治療
    處置，並會診相關各專科（感染科、風溼免疫科、血液腫瘤
    科、皮膚科、腎臟科），就此所為之診療、治療或相關處置
    ，符合醫療常規等情，有醫審會編號：0000000鑑定書可佐
    （見原審醫字卷二第35、36頁），是上訴人據此主張丁○○所
    為違反醫療常規，即非可採。
　⒉臨床上，使用抗生素及抗病毒藥物，並非全無副作用，於未
    發現感染細菌或病毒的證據時，若仍繼續使用，非但無法對
    症下藥，亦可能使病人產生抗藥性細菌感染之風險。106年1
    月13日因凃筠珮入院時（同月6日）之腦脊髓液分析與培養
    及血液細菌培養結果均無細菌感染（見原審桃司醫調字卷第
    484、533、557、572頁之檢驗報告單），且凃筠珮已無發燒
    ，而經會診感染科醫師後，在感染科醫師會診建議下（見原
    審桃司醫調字卷第408頁兒童感染科會診單），丁○○停止抗
    生素及抗病毒藥物，符合醫療常規等情，有醫審會編號：00
    00000鑑定書可按（見原審醫字卷二第36、37頁），故上訴
    人以此主張丁○○所為違反醫療常規，並無可取。
　⒊凃筠珮於長庚醫院住院期間，其胸部X光檢查結果之變化，包
    括1月6日（檢查結果為雙側肺紋路增加，雙肺葉浸潤）、1
    月8日（檢查結果為正常）、1月17日（共2次，第1次檢查結
    果為雙側肺門旁及支氣管旁浸潤增加，第2次檢查結果為雙
    側肺部浸潤增加）、1月18日（檢查結果為雙側肺門旁及支
    氣管旁浸潤增加）、1月19日（檢查結果為雙側肺門旁及支
    氣管旁浸潤增加）、1月20日（檢查結果為雙側肺部浸潤增
    加），所追蹤之胸部X光檢查結果研判，均未達判定罹患肺
    炎之程度。肺炎之診斷包括臨床症狀有發燒或咳嗽等呼吸道
    感染之表現，X光片呈現肺部實質化之肺炎斑塊影像。凃筠
    珮全無呼吸道症狀，且106年1月6日檢查結果為雙側肺紋路
    增加，雙肺葉浸潤，1月8日檢查結果為正常，嗣1月17日、1
    月18日、1月19日、1月20日所追蹤之胸部X光檢查結果僅為
    浸潤增加，並無肺炎之變化（見原審桃司醫調字卷第442、4
    44、446、447、448、451、452頁之影像報告）。另凃筠珮
    白血球、CRP及D-dimer等數值異常情形，加上胸部X光檢查
    結果之判讀，僅能推測凃筠珮體內有發炎反應導致肺部出現
    浸潤情形，但無法認定凃筠珮有罹患肺炎，亦即凃筠珮之肺
    部X光檢查結果變化無法解釋上述白血球之變化，而白血球
    上升或發炎反應上升為肺部以外之器官系統發炎所致等情，
    有醫審會編號：0000000、0000000鑑定書可稽（見原審醫字
    卷二第36頁，本院卷第259頁），是上訴人主張：凃筠珮係
    因肺炎併發嚴重敗血症云云，難認有據。
　⒋106年1月6日凃筠珮起床後手部有顫抖現象，7點左右進食早
    餐時，意識突然昏迷，並合併雙上肢屈曲僵硬及嘔吐等現象
    。此時臨床上，研判病因應為腦炎，其醫學上之理由為意識
    昏迷、手部顫抖、肢體屈曲僵硬及嘔吐現象均為腦炎之症狀
    。同月16日起凃筠珮出現雙下肢水腫、觸痛及雙側手足出現
    紫斑、瘀血，之後因凃筠珮血壓下降、意識不清、足部紫斑
    增多，而其血壓於同月18日下午持續降低，心臟超音波檢查
    結果顯示心包膜積水，同月19日凃筠珮出現血壓下降、代謝
    性酸中毒及紫斑增多等現象，且同月18日所送檢之左腳紫斑
    部位之皮膚病理切片檢查，於同月20日結果報告顯示為血栓
    性血管病變（thrombotic vascu1opathy），此皆為研判凃
    筠珮併發敗血症及多重器官衰竭之醫學上之理由。而同月18
    日凃筠珮出現意識障礙、瞳孔擴張不等大，並於同日出現瞳
    孔擴大無光反射現象，且同日腦部電腦斷層血管造影檢查結
    果顯示凃筠珮腦壓增高，並有腦幹壓迫及腦部灌流不足等現
    象，皆為研判凃筠珮具有腦壓增高導致腦疝脫之醫學上理由
    。敗血症狀最可能出現時間，為同月16日至同月17日之間，
    導致其敗血症狀最可能之直接原因，為腦炎之併發症，其次
    可能為續發性細菌感染等情，有醫審會編號：0000000鑑定
    書可憑（見原審醫字卷二第37、38頁），則凃筠珮之死亡原
    因為腦炎併發敗血症及多重器官衰竭，並因腦炎腦壓增高導
    致腦疝脫乙節，應堪認定。　
　㈣再者，自體免疫反應引起之腦炎，以免疫抑制劑治療為主，
    若病情惡化，可依腦壓是否再度增高，予以降腦壓藥物，安
    排腦部影像檢查。若病人有出現血壓降低，心臟超音波檢查
    結果顯示心包膜積水、皮膚出現紫斑、代謝性酸中毒等敗血
    症及器官衰竭等併發症時，則需轉回加護病房照護，給予抗
    生素、血漿製品及強心劑，並進行置放氣管內管等治療措施
    ，且可考慮給予病人免疫球蛋白、類固醇等治療。依病歷紀
    錄，106年1月6日凃筠珮至長庚醫院急診室就診後，隨即被
    安排入住加護病房，林建志除先給予抗生素及抗病毒藥物以
    控制感染，並給予降腦壓藥物以控制腦壓。腦脊髓液檢查結
    果顯示蛋白質細胞分離現象，判斷可能是自體免疫反應引起
    之腦炎，同月6日至同月8日給予免疫抑制劑治療。同月10日
    凃筠珮病情穩定，轉至一般病房後，丁○○繼續給予抗生素及
    抗病毒藥物治療，安排腦部磁振造影檢查，至同月13日因凃
    筠珮入院時（同月6日送檢）腦脊髓液分析與培養及血液細
    菌培養結果均呈陰性（無細菌感染），且臨床上已無發燒，
    於會診感染科醫師之建議下，停止抗生素及抗病毒藥物（ce
    fotaxime、acyclovir)。同月10日至同月13日昏迷指數可達
    15分（E4V5M6），且無頭痛、發燒、噁心、抽搐等症狀。凃
    筠珮於同月14日再度發燒(38.5°C)，同月15日四肢出現紅疹
    及腹瀉，再給予抗生素cefotaxime。同月16日出現雙下肢水
    腫、觸痛及雙側手足出現紫斑、瘀血，會診皮膚科，再加上
    teicoplanin抗生素治療，因血壓下降、意識不清、足部紫
    斑增多，於同月17日轉入加護病房，胸部X光檢查結果為雙
    側肺門旁及支氣管旁浸潤增加，乃會診感染科、風濕免疫科
    及血液腫瘤科，安排腦部超音波檢查結果顯示腦壓增高，故
    給予降腦壓藥物，同月18日出現意識障礙、瞳孔擴張不等大
    及消化道出血，腦部電腦斷層血管造影檢查結果顯示腦壓增
    高，並有腦幹壓迫及腦部灌流不足等現象，胸部X光檢查結
    果為雙側肺門旁及支氣管旁浸潤增加，血壓持續降低，心臟
    超音波檢查結果顯示心包膜積水，予血漿製品及強心劑，並
    進行置放氣管內管，同月19日胸部X光檢查結果為雙側肺門
    旁及支氣管旁浸潤增加，與家屬討論後，給予免疫球蛋白及
    類固醇治療，但仍出現血壓下降、代謝性酸中毒及紫斑增多
    等現象，同月20日出現心跳緩慢、嚴重酸中毒，進行心肺復
    甦術等情，有醫審會編號：0000000鑑定書可考（見本院卷
    第260、261頁），足認林建志、丁○○就凃筠珮自體免疫腦炎
    已進行相關醫療處置，均符合醫療常規。
　㈤上訴人復主張：被上訴人未告知病情、治療方針、處置、用
    藥、預後情形及可能之不良反應，影響伊等醫療自主決定權
    ，亦應負賠償責任云云。但查，106年1月6日凃筠珮在長庚
    醫院急診室就診時，急診醫師已向凃筠珮家屬說明疾病之風
    險因素及臨床過程（I had well explained the risk fact
    ors and clinical course of the disease to family mem
    bers），有急診病歷可憑（見原審醫字卷一第55頁），同月
    10日丁○○醫療團隊曾向凃筠珮及其家屬說明當前醫療計畫（
    Patient education：Well explain the current manageme
    nt and treatment plan to the patient and family），
    有病程記錄可佐（見原審醫字卷一第65頁），足認被上訴人
    就凃筠珮之病情、治療方針、處置等事項已為相當之告知。
    上訴人復未就被上訴人何者事項未為告知，而該等事項之未
    為告知影響渠等醫療自主決定權，並與凃筠珮之死亡結果間
    具相當因果關係等節予以說明並為舉證，則上訴人此部分主
    張，自難憑採。　
六、綜上所述，上訴人主張丁○○違反醫療常規，不法侵害凃筠珮
    生命權，應負侵權行為賠償責任，長庚醫院應與丁○○連帶負
    賠償責任；長庚醫院未依與凃筠珮間之醫療契約債之本旨為
    給付，應負債務不履行賠償責任；被上訴人未盡告知說明義
    務云云，均無可採。從而，上訴人依民法第184條第1項前段
    、第188條、第192條、第194條、第224條、第227條、第227
    條之1規定，請求被上訴人應連帶給付甲○○405萬6923元、乙
    ○○352萬9944元，及均自起訴狀繕本送達翌日起至清償日止
    ，按年息5％計算之利息，核非有據，不應准許。原審為上訴
    人敗訴之判決，並無不合。上訴意旨指摘原判決不當，求予
    廢棄改判，為無理由，應予駁回。
七、本件事證已臻明確，上訴人雖聲請囑託高雄醫學大學附設醫
    院或高雄榮民總醫院就本件再為鑑定（見本院卷第373、374
    頁），但醫審會係上訴人在原審所指定（見原審醫字卷一第
    137頁）、經被上訴人同意（見原審醫字卷一第142頁）之鑑
    定機關，自不能因鑑定結果未符期待即聲請改由其他鑑定機
    關再為鑑定，核無必要，故予駁回，至兩造其餘攻擊防禦方
    法及未經援用之證據，亦與判決之結果不生影響，爰不逐一
    論述，附此敘明。
八、據上論結，本件上訴為無理由。依民事訴訟法第449條第1項
    、第78條、第85條第1項本文，判決如主文。
中　　華　　民　　國　　111 　年　　11　　月　　8 　　日
                    醫事法庭
                      審判長法  官  何君豪
                            法  官  高明德
                            法  官  張文毓
正本係照原本作成。
如不服本判決，應於收受送達後20日內向本院提出上訴書狀，其
未表明上訴理由者，應於提出上訴後20日內向本院補提理由書狀
（均須按他造當事人之人數附繕本）上訴時應提出委任律師或具
有律師資格之人之委任狀；委任有律師資格者，另應附具律師資
格證書及釋明委任人與受任人有民事訴訟法第466 條之1第1項但
書或第2項所定關係之釋明文書影本。如委任律師提起上訴者，
應一併繳納上訴審裁判費。
中　　華　　民　　國　　111 　年　　11　　月　　8 　　日

                            書記官  劉文珠